臺灣高雄地方法院刑事判決　　　　　　　94年度訴字第2113號
公　訴　人　臺灣高雄地方法院檢察署檢察官
被　　　告　丙○○
　　　　　　　　　　（現
指定辯護人　本院公設辯護人子○○
上列被告因搶奪等案件，經檢察官提起公訴（94年度偵字第1117
9 號），本院判決如下：
    主  文
丙○○連續意圖為自己不法之所有，而搶奪他人之動產，累犯，
處有期徒刑壹年貳月；又意圖為自己不法之所有，而侵占離本人
持有之物，處罰金壹仟元，如易服勞役，以參佰元折算壹日；並
於刑之執行完畢或赦免後，令入相當處所，施以監護貳年。
    事  實
一、丙○○前於民國（下同）91年間因竊盜案件，經本院以91年
    度易字第665 號判決處有期徒刑1 年4 月確定，於92年9 月
    22日執行完畢，於92年9 月23日出監。
二、丙○○因罹患慢性精神分裂病合併反社會性人格違常，於青
    少年時期已達行為障礙之診斷，其精神狀態已達耗弱之程度
    ，仍不知接受治療，竟意圖為自己不法所有之概括犯意，(一)
    基於搶奪之概括犯意，分別於如附表編號1 、2 、4 、5 、
    6 、8 、10、11所示之時間、地點，以附表編號1 、2 、4
    、5 、6 、8 、10、11所示之方法，搶得如附表編號1 、2
    、4 、5 、6 、8 、10、11所示之被害人之財物，行搶得手
    之現金供己日常生活之花費，其餘財物、證件則丟棄路旁；
    (二)基於竊盜之概括犯意，於如附表編號3 、7 、8 所示之時
    間、地點，以如附表編號3 、7 、8 所示之方法，竊得如附
    表編號3 、7 、8 所示被害人所有之機車供作代步工具並分
    別作為如附表編號4、8、10、11所示之搶奪犯行之用。
三、丙○○另於94年5 月15日9 時30分許起至17時40分許止之某
    時，在高雄市○○路之公園內，明知所拾獲寅○○所有之印
    章1 枚、甲○○之健保卡1 張、洪攀斌持有之印章2 枚及鑰
    匙4 支係他人所有而離本人持有或遺失之物，竟基於意圖為
    自己不法所有之侵占犯意而予以侵占入己。嗣於94年5 月15
    日17時50分許，丙○○騎乘所竊得車號為YDX —422 號之重
    型機車行經高雄市○○區○○路與河北路口時為警查獲，並
    在丙○○所攜帶之背包中查獲寅○○所有之印章1 枚、甲○○之健保卡1 張、洪攀斌持有之印章2 枚及鑰匙4 支，因而
    循線查悉上情。
四、案經黃猗、壬○○、甲○○、寅○○、己○○、戊○○、
    庚○○訴請高雄市政府警察局苓雅分局移請台灣高雄地方法
    院檢察署檢察官偵查起訴。
    理  由
一、上揭犯罪事實業據被告坦承不諱，核與被害人林秋冬、丑○○、戊○○、黃猗、鍾婉玉、庚○○、丁○○、甲○○、郭
    彩禎、己○○、癸○○於警局之陳述（經被告於94年6 月22
    日準備程序當庭同意作為證據，本院審酌該警詢筆錄作成之
    原因係被害人因分別有受竊盜或搶奪而向員警陳述，其陳述
    過程亦無強暴、脅迫、詐欺或其他身理心理之不當壓迫，陳
    述內容均係遭竊盜或搶奪之被害過程，其適當作為證據）及
    證人丑○○、乙○○、己○○、寅○○、洪攀斌、壬○○、
    戊○○、陳聖祥、庚○○於偵查中到庭具結證述（見94偵
    11179 號卷第98頁至第102 頁）相符，並有監視錄影翻拍照
    片2 張、贓物認領保管單3 紙及車輛車牌失竊作業查詢表1
    份在卷可稽，是本件被告犯行堪予認定。
二、(一)按連續犯與牽連犯競合之處斷，依最高法院判例所示，係
    就其所犯之多數罪名，先將其有連續關係者包括的認定以一
    罪論，然後與各連續犯相牽連之犯罪比較輕重，適用刑法第
    55條後段，從較重之牽連犯或連續犯處斷。（參照最高法院
    27年滬上字第112 號判例暨司法院第2 廳70年10月28日（70
    ）廳刑一字第104 號函復研究意見－載第1 輯第108 、109
    頁）。核被告所為如附表編號3 、7 、8 之行為，係犯刑
    法第320 條第1 項之竊盜罪。被告3 次竊盜行為之犯行時間
    緊接，方法相同，所犯係構成要件相同之罪，顯係基於概括
    犯意為之，依刑法第56條之規定，以連續犯論以一罪並加重
    其刑。核被告所為如附表編號1 、2 、4 、5 、6 、8 、
    10 、11 號所示之行為，係犯刑法第325 條第1 項之搶奪罪
    。被告8 次搶奪行為之犯行時間緊接，方法相同，所犯係構
    成要件相同之罪，顯係基於概括犯意為之，依刑法第56條之
    規定，論以連續犯之一罪並加重其刑。至公訴人認被告此部
    分係構成刑法第327 條之常業搶奪罪嫌，漏未斟酌被告8 次
    搶奪犯行，時間散布於94年1 月份有2 次、94年2 月份僅有
    1 次、94年3 月份僅有1 次、94年4 月份僅有1 次、94年5
    月份有3 次，尚難認係反覆以同種類行為為目的之社會活動
    之職業性犯罪，公訴人就此係有誤會，本院自應予審理，並
    變更其起訴法條。被告上開犯竊盜罪之目的在於利用竊得
    機車行搶奪犯行，是被告所犯竊盜罪與搶奪罪有方法結果之
    牽連關係，參照前揭說明，應適用刑法第55條後段，從較重
    之連續搶奪罪處斷。(二)查洪攀斌所有之印章2 枚及鑰匙4
    支均係於94年5 月10 日6時45分許，在高雄市苓雅區文化中
    心遭不詳之人竊取；甲○○之健保卡1 張係於94年5 月13日
    下午9 時30分許，在高雄市苓雅區○○○路高雄文化中心大
    門口前，遭不詳之人竊取；寅○○所有之印章1 枚係於94年
    5 月14日上午9 時30 分 許，在高雄市○○區○○路與大同
    路口遺失，是洪攀斌之印章2 枚、鑰匙4 支及甲○○之健保
    卡1 張均係離本人持有之物；寅○○所有之印章1 枚則係遺
    失物；核被告將洪攀斌之印章2 枚、鑰匙4 支及甲○○之
    健保卡1 張侵占入己之行為，均係犯刑法第337 條之侵占離
    本人持有之物；核被告將寅○○所有之印章1 枚侵占入己之
    行為，則係犯刑法第337 條之侵占遺失物罪。被告以一侵占
    行為，侵害洪攀斌、甲○○、潘庭訊之法益，觸犯3 罪名，
    為想像競合犯，應從受害較重之侵占離洪攀斌本人持有之物
    罪處斷。(三)被告所犯上開連續搶奪罪與侵占離本人持有之物
    罪間，犯意各別，行為互殊，應予分論併罰。(四)又被告前於
    91年間因竊盜案件，經本院以91年度易字第665 號判決處有
    期徒刑1 年4 月確定，於92年9 月22日執行完畢，有臺灣高
    等法院被告前案紀錄表可參，其於執行完畢後5 年內再犯本
    件犯行，為累犯，應依刑法第47條之規定加重其刑。(五)被告
    實施本件搶奪、竊盜、侵占行為時，於精神醫學上屬慢性精
    神分裂病合併反社會性人格違常，青少年時期已達行為障礙
    之診斷，亦曾使用安非他命之濫用史，其本件犯行依照慢性
    精神分裂病之病程，即使中斷治療亦有一段緩衝期才復發，
    且被告在回溯犯罪過程意識清楚，係在現實感下降且需要用
    錢時方犯案，其行為時之精神狀態已達精神耗弱之程度，此
    有財團法人臺灣省私立高雄仁愛之家附設慈惠醫院（以下簡
    稱慈惠醫院）精神鑑定書在本院卷可按，爰參考上揭精神鑑
    定報告書及被告於高雄市立凱旋醫院之病歷摘要記載被告「
    為慢性精神病患，因病致其職業及社交、自我照顧能力中度
    退化，仍宜持續復健治療」等詞（見本院卷），認定被告為
    本件行為時係精神耗弱之人，依刑法第19條第2 項之規定，
    減輕其刑。公訴人就此主張被告對其犯行記憶明確、犯罪方
    法與一般正常人無異而主張被告行為時並未陷於精神耗弱等
    ，爰審酌前揭鑑定報告業已指出被告所患慢性精神病並未使
    其犯罪回溯記憶受損，且被告係在現實感下降而需錢花用時
    始犯罪，而搶奪、竊盜之一般犯罪方法並無精神耗弱之人無
    法使用之特殊性，是不能以被告記憶及犯罪方法而認定被告
    行為時並非精神耗弱之人。(六)被告同時有刑之加重減輕事由
    ，應依刑法第71條第1 項之規定，先加後減之。
三、(一)爰審酌被告丙○○年輕力壯，又明知自己患有精神疾病，
    必須長期接受治療，竟不持續治療而又不思以己力從事正當
    職業，在現實感下降，需錢花用之際，即以一己私念行竊盜
    、搶奪、侵占離本人持有之物之犯行，危害社會治安，使無
    辜被害人受此損害及日常生活之不便，其犯行足使社會大眾
    恐慌，惟念及於審判中坦承犯行，已有悔悟等一切情狀，分
    別量處如主文所示之刑，罰金部分併諭知易服勞役之折算標
    準，以資懲儆。(二)至扣案之鑰匙7 把（扣得11支，發還被害
    人洪攀斌4 支，見卷附扣案物鑰匙照片），據被告於本院審
    理時初供稱係在94年5 月15日9 時30分許起至17時40分許止
    之某時，在高雄市○○路之公園內，與被害人寅○○、甲○○、洪攀斌之物一併拾得，後又供稱持扣案鑰匙竊取如附表
    編號3 所示之機車（見94年12月14日審判筆錄本院第4 頁至
    第5 頁），其時間記憶顯然錯亂，卷內又無證據證明述扣案
    鑰匙7 支，係被告所有供本件犯罪所用之物，爰不予宣告沒
    收，附此敘明。(三)又上開慈惠醫院之鑑定書建議被告宜在精
    神醫療機構接受治療，以防再度造成類似問題。為免被告因
    上述精神分裂病發作，而一再為竊盜、搶奪、侵占等犯行，
    爰對被告併予諭知於刑之執行完畢或赦免後，令入相當處所
    ，施以監護2 年，以徹底治療。
據上論斷，應依刑事訴訟法第299 條第1 項前段、第300 條、刑
法第56條、第320 條第1 項、第325 條第1 項、第337 條、第55
條、第42條第2 項、第19條第2 項、第87條第2 項、第3 項，罰
金罰鍰提高標準條例第1 條前段、第2 條，判決如主文。
本案經檢察官卯○○到庭執行職務
中　　華　　民　　國　　94　　年　　12　　月　　28　　日
                  刑事第十一庭  審判長法　官  何秀燕
                                      法  官  戰諭威
                                      法  官  楊智守
附表：
　┌──┬────┬────┬──────┬────────┬───┐
　│編號│犯罪時間│犯罪地點│犯罪手法    │所得之物　      │被害人│
　├──┼────┼────┼──────┼────────┼───┤
　│1、 │94年1 月│高雄市苓│被告騎乘一車│手提包1個（內有 │乙○○│
　│　　│10日20時│雅區憲政│牌不詳之機車│身分證、健保卡、│　　　│
　│　　│25分許。│路46巷6 │，由後方接近│合作金庫信用卡、│　　　│
　│　　│　　　  │弄5號前 │乙○○，自林│花旗銀行信用卡、│　　　│
　│　　│　　　　│。　　　│秋苓左後方搶│聯邦銀行信用卡各│　　　│
　│　　│　　　　│　　　　│得手提包。  │1 張、合作金庫存│　　　│
　│　　│　　　　│　　　　│　　　      │款簿1 本、印章1 │　　　│
　│　　│　　　　│　　　　│　　　　    │個、OKWAP 牌行動│　　　│
　│　　│　　　　│　　　　│　　　　    │電話1 支及現金新│　　　│
　│　　│　　　　│　　　　│　　　　    │台幣（下同）2 萬│　　　│
  │    │        │        │            │1 千元）。      │      │
  │    │        │        │            │　　            │      │
　├──┼────┼────┼──────┼────────┼───┤
　│2、 │94年1 月│高雄市苓│被告騎乘一車│皮包1個（內有證 │黃猗│
　│　　│17日19時│雅區廣州│牌號碼不詳之│件、金融卡、信用│　　　│
　│　　│35分許。│一街8號 │機車，由後方│卡、行動電話1支 │　　　│
　│　　│　　　  │前。　　│接近黃猗身│及現金約1千元） │　　　│
　│　　│　　　　│　　　　│旁，以右手行│。　　          │　　　│
　│　　│　　　　│　　　　│搶黃猗之皮│　　　　　      │　　　│
　│　　│　　　　│　　　　│包1個 。    │　　　　　      │　　　│
　├──┼────┼────┼──────┼────────┼───┤
　│3、 │94年2 月│高雄市鹽│被告以拾得鑰│車牌號碼LNV—629│丁○○│
　│　　│13日13時│埕區大有│匙破壞機車電│號重型機車。    │（毀損│
　│　　│30分許。│路28號前│門鎖發動唐坤│　　　　　      │機車電│
　│　　│　　　  │。　　　│木所有車牌號│　　　　　      │門鎖部│
　│　　│　　　　│　　　　│碼LNV —629 │　　　　　      │分，未│
　│　　│　　　　│　　　　│號之機車，行│　　　　　      │據告訴│
　│　　│　　　　│　　　　│竊得手後供作│　　　　　      │）　  │
　│　　│　　　　│　　　　│代步行搶之用│　　　　　      │　    │
　│　　│　　　　│　　　　│。          │　　　　　      │　    │
　├──┼────┼────┼──────┼────────┼───┤
　│4、 │94年2 月│高雄市苓│被告騎乘所竊│皮包1個（內有信 │辛○○│
　│　　│13日15時│雅區家齊│得之LNV—629│用卡、現金卡、提│　　　│
　│　　│40分許。│路32號前│號機車，自後│款卡各1 張、行動│　　　│
　│　　│　　    │。　　　│方接近辛○○│電話1 支及現金  │　　　│
　│　　│　      │（起訴書│身旁下手行搶│3500 元）。 　　│　　　│
　│　　│　　　　│附表誤載│辛○○之皮包│　　　　　      │　　　│
　│　　│　　　　│為家齊路│1 個。      │　　　　　      │　　　│
　│　　│　　　　│2 號前）│　　　      │　　　　　      │　　　│
　├──┼────┼────┼──────┼────────┼───┤
　│5、 │94年3 月│高雄市苓│被告騎乘車號│皮包1個（內有信 │壬○○│
　│　　│10日21時│雅區四維│不詳之機車，│用卡、提款卡、證│　　　│
　│　　│15分許。│路、仁愛│自後方搶走陳│件、隨身碟、禮券│　　　│
　│　　│　　    │街口。　│秀蓮握於手中│及現金200元）。 │　　　│
　│　　│　      │　　　　│之皮包1 個。│　　　          │　　　│
　├──┼────┼────┼──────┼────────┼───┤
　│6、 │94年4 月│高雄市鹽│被告騎乘車牌│口袋式圍裙1件（ │癸○○│
　│　　│25日13時│埕區建國│不詳之機車，│內有高雄市第二信│　　　│
　│　　│10分許。│四路與必│自後方搶得陳│用合作社存摺、新│　　　│
　│　　│　　    │忠街口。│金玉置放於推│樂郵局存摺、吉林│　　　│
　│　　│　      │　　　　│車推桿上之口│弘峻郵局存摺各1 │　　　│
　│　　│　　　　│　　　　│袋式圍裙1 件│本及現金9 千元）│　　　│
　│　　│　　　　│　　　　│。          │。              │　　　│
　├──┼────┼────┼──────┼────────┼───┤
　│7、 │94年5 月│高雄市鹽│被告持拾得之│車牌號碼XRT —  │丑○○│
　│　　│11日16時│埕區富野│鑰匙竊取黃啟│980 號之重型機車│　　　│
　│　　│35分許。│路62號前│輝所有車牌號│1 輛。　　      │　　　│
　│　　│　　    │。　　　│碼XRT —908 │　　　　　      │　　　│
　│　　│　      │　　　　│號之重型機車│　　　　　      │　　　│
　│　　│　　　　│　　　　│1輛 。　　　│　　　　　      │　　　│
　├──┼────┼────┼──────┼────────┼───┤
　│8、 │94年5 月│高雄市苓│被告騎乘所竊│皮包1個（內有身 │鍾婉玉│
　│　　│11日17時│雅區復興│得之XRT—980│分證、駕照、健保│　　　│
　│　　│20分許。│二路212 │號之機車，自│卡各1張、安泰銀 │　　　│
　│　　│　　    │號前。　│鍾婉玉後方搶│行提款卡1張、中 │　　　│
　│　　│　      │　　　　│奪得鍾婉玉之│國信託信用卡1 張│　　　│
　│　　│　　　　│　　　　│咖啡色皮包1 │、手機1 支及現金│　　　│
　│　　│　　　　│　　　　│個。        │300 元）。　　  │　　　│
　├──┼────┼────┼──────┼────────┼───┤
　│9、 │94年5 月│高雄市苓│被告以拾得鑰│車牌號碼為YDX— │己○○│
　│　　│15日8 時│雅區金門│匙竊取己○○│422號之重型機車1│　　　│
　│　　│30分許起│街43號前│車號為YDX —│輛。　　        │　　　│
　│　　│至11時止│。　　　│422 號之重型│　　　　　      │　　　│
　│　　│之某時（│　　　　│機車1 輛。　│　　　　　      │　　　│
　│　　│起訴書附│　　　　│            │                │　　　│
  │    │表誤載為│        │            │                │      │
  │    │上午）  │        │            │                │      │
　├──┼────┼────┼──────┼────────┼───┤
　│10、│94年5月1│高雄市苓│被告騎乘所竊│未搶得物品。　  │戊○○│
　│　　│5 日11時│雅區中正│得之YDX—422│　　　　　      │（卷內│
　│　　│30許。  │二路56巷│號機車，趁徐│　　　　　      │並無證│
　│　　│　　　  │33弄17號│佩恩撥打電話│　　　　　      │據證明│
　│　　│　　　　│前。　　│而將皮包掛在│　　　　　      │戊○○│
　│　　│　　　　│　　　　│左手腕上時，│　　　　　      │倒地受│
　│　　│　　　　│　　　　│自後搶奪徐佩│　　　　　      │傷，被│
　│　　│　　　　│　　　　│恩左手腕上之│　　　　　      │害人徐│
　│　　│　　　　│　　　　│皮包1 個，因│　　　　　      │佩恩就│
　│　　│　　　　│　　　　│戊○○反應迅│　　　　　      │其倒地│
　│　　│　　　　│　　　　│速拉住皮包倒│　　　　　      │是否受│
　│　　│　　　　│　　　　│地、反抗、呼│　　　　　      │傷，亦│
　│　　│　　　　│　　　　│叫，被告並未│　　　　　      │無陳述│
　│　　│　　　　│　　　　│得手而逃逸。│　　　　　      │）    │
　├──┼────┼────┼──────┼────────┼───┤
　│11、│94年5 月│高雄市鹽│被告騎乘竊得│手提袋1個（內有 │庚○○│
　│　　│15日13時│埕區河西│之YDX —422 │身分證、駕照、健│　　　│
　│　　│8分許。 │路256巷 │號機車，自右│保卡、玉山銀行金│　　　│
　│　　│　      │巷口。　│後方搶奪郭貞│融卡、交通銀行金│　　　│
　│　　│　      │　　　　│吟之橘色手提│融卡、大眾銀行金│　　　│
　│　　│　      │　　　　│袋1 個。    │融卡、聯邦銀行信│　　　│
　│　　│　　　　│　　　　│　　        │用卡、美國運通信│　　　│
　│　　│　　　　│　　　　│　　　　    │用卡、中國信託信│　　　│
　│　　│　　　　│　　　　│　　　　    │用卡各1 張、行動│　　　│
　│　　│　　　　│　　　　│            │電話2 支、立德飯│　　　│
　│　　│　　　　│　　　　│            │店住宿卷2 張、華│　　　│
　│　　│　　　　│　　　　│            │泰電子公司識別證│　　　│
  │    │　　　　│        │            │1 張、WHY 咖啡色│      │
  │    │　　　　│        │            │皮夾1 只及現金  │      │
  │    │        │        │            │1500 元）。     │      │
　└──┴────┴────┴──────┴────────┴───┘
以上證明與原本無異。
如不服本判決，應於判決送達後10日內，向本院提出上訴狀。
中　　華　　民　　國　　94　　年　　12　　月　　28　　日
                                       書記官  王美玲
附錄法條：
中華民國刑法第320條
(普通竊盜罪、竊佔罪)
意圖為自己或第三人不法之所有，而竊取他人之動產者，為竊盜罪，處
 5 年以下有期徒刑、拘役或 500 元以下罰金。
意圖為自己或第三人不法之利益，而竊佔他人之不動產者，依前項之規定
處斷。
前二項之未遂犯罰之。
中華民國刑法第325條
(普通搶奪罪)
意圖為自己或第三人不法之所有，而搶奪他人之動產者，處 6 月以上 5 年
以下有期徒刑。
因而致人於死者，處無期徒刑或 7 年以上有期徒刑，致重傷者，處 3 年以
上 10 年以下有期徒刑。
第 1 項之未遂犯罰之。
中華民國刑法第337條
(侵占遺失物罪)
意圖為自己或第三人不法之所有，而侵占遺失物、漂流物或其他離本人所
持有之物者，處 500 元以下罰金。
